臺灣雲林地方法院刑事裁定　　　　　　　100年度訴字第279號
公　訴　人　臺灣雲林地方法院檢察署檢察官
被　　　告　曾玉熙
選任辯護人　簡承佑律師
　　　　　　張育誠律師
被　　　告　黃吉煌
指定辯護人　林金陽律師
被　　　告　張福
選任辯護人　葉榮棠律師
上列被告等因強盜等案件，經檢察官提起公訴（100 年度偵字第
1111號），本院裁定如下：
    主  文
張福、黃吉煌、曾玉熙之羈押期間，均自民國一百年九月一日
起，各延長羈押貳月。
    理  由
一、本件被告張福、黃吉煌、曾玉熙前因強盜等案件，經本院
    訊問後，認有刑事訴訟法第101 條第1 項第3 款之情形，非
    予羈押顯難進行審判，有予以羈押之必要，於民國100 年4
    月1 日執行羈押，嗣經第1 次延長羈押，至100 年8 月31日
    延長羈押期間即將屆滿，合先敘明。
二、司法院大法官會議釋字第665 號解釋，並非直接宣告刑事訴
    訟法第101 條第1 項第3 款之規定違憲。至就刑事訴訟法第
    101 條第1 項第3 款規定之合憲解釋，究應如何限縮？由該
    號解釋之解釋理由書中明載：「刑事訴訟法第101 條第1 項
    第3 款規定之羈押，係因被告所犯為死刑、無期徒刑或最輕
    本刑為5 年以上有期徒刑之罪者，其可預期判決之刑度既重
    ，該被告為規避刑罰之執行而妨礙追訴、審判程序進行之可
    能性增加，國家刑罰權有難以實現之危險，該規定旨在確保
    訴訟程序順利進行，使國家刑罰權得以實現，以維持重大之
    社會秩序及增進重大之公共利益，其目的洵屬正當。又基於
    憲法保障人民身體自由之意旨，被告犯上開條款之罪嫌疑重
    大者，仍應有相當理由認為其有逃亡、湮滅、偽造、變造證
    據或勾串共犯或證人等之虞，法院斟酌命該被告具保、責付
    或限制住居等侵害較小之手段，均不足以確保追訴、審判或
    執行程序之順利進行，始符合該條款規定，非予羈押，顯難
    進行追訴、審判或執行之要件，此際羈押乃為維持刑事司法
    權有效行使之最後必要手段，於此範圍內，尚未逾越憲法第
    23條規定之比例原則，符合本院釋字第392 號、第653 號、
    第654 號解釋意旨，與憲法第8 條保障人民身體自由及第16
    條保障人民訴訟權之意旨，尚無違背。」等語可知，上開大
    法官會議解釋並非單純宣告刑事訴訟法第101 條第1 項第3
    款之重罪羈押原因係屬違憲，而係要求附加考量被告除犯重
    罪外，是否有「相當理由」認為其有逃亡、湮滅、偽造、變
    造證據或勾串共犯或證人等之虞。而所謂之「相當理由」，
    係指重罪羈押之發動，被告如何併存有逃亡或滅證之虞，於
    判斷具體個案之情況，應有「合理之依據」，不得出以揣測
    ；與第1 、2 款之所定，僅止程度判斷上之差異（說服法院
    之程度），並非本質有何不同，而在整體評價上，針對所有
    不利於被告之情狀，舉凡得以任何方式之調查，本乎刑事科
    學之經驗為綜合判斷，而足以使具有一般社會通念之人多數
    認為具有相當高蓋然性之可信度者即可。其門檻固毋須達於
    足認確已存在之程度，但仍應高於「合理之懷疑」。倘該等
    情狀事實已被評價為達到第1 款或第2 款羈押原因之門檻，
    除已滿足第3 款重罪羈押之限縮條件，並為羈押原因之競合
    。風聞傳說固無足論；傳聞證據或傳聞供述，被告之品格證
    據與其所有之個人關係，其來有自之情資線報，甚至經查證
    有其可靠性之匿名檢舉以及其他可得之訊息資料，則均可供
    為判斷審酌是否具有相當理由之依據（最高法院98年度臺抗
    字第691 號裁定意旨參照）。況依法條之體系解釋，該等附
    加考量與單純考量同條第1 項第1 款、第2 款之羈押原因仍
    有程度之不同應予區別，否則不啻等同於廢除同條第1 項第
    3 款之羈押原因。基此，伴同重罪羈押予以考量之逃亡之虞
    ，與單純成為羈押原因之逃亡之虞其強度應有差異，亦即伴
    同重罪羈押考量之逃亡之虞其理由強度可能未必足夠成為單
    獨之羈押原因，然得以與重罪羈押之羈押原因互佐。
三、被告張福、黃吉煌、曾玉熙羈押期間即將屆滿前，經本院
    訊問被告3 人後，對是否延長羈押，被告曾玉熙供稱：可
    以新臺幣（下同）7 萬元交保等語；被告曾玉熙之辯護人則
    表示：本件事實上被告曾玉熙並沒有持槍枝或刀械去恫嚇被
    害人，是否能認定已構成強盜罪還是有爭議，縱使認定有構
    成強盜罪，也要考量到被告曾玉熙是否有逃亡或有勾串或湮
    滅證據之情形，本件相關證人均已詰問完畢，並無串證之可
    能，相關物證包括槍枝及刀械都已扣案，也沒有滅證的問題
    ，本件考量被告曾玉熙是否會因重罪而有畏罪逃亡之虞，因
    被告曾玉熙對於有前往被害人住家之事實都不否認，個別被
    告間是否有參與這一部分，有不同看法及答辯，不能單純以
    被告曾玉熙此部分為自己維護之辯解之詞，就認定被告曾玉
    熙沒有坦承犯行，即認定其有畏罪逃亡可能。而被告曾玉熙
    有固定居所，加上本案也不是遭通緝到案，因此本件是否還
    有相當理由認定被告曾玉熙有逃亡之虞尚有斟酌餘地，綜上
    認為被告曾玉熙逃亡可能性並不明顯，請求給予適當金額交
    保等語。被告張福供稱：可以5 萬元交保等語；被告張
    福之辯護人表示：本件並無積極證據足以證明被告張福
    涉有加重強盜犯行，至多只該當恐嚇取財罪，並非重罪，至
    於違反槍砲彈藥刀械管制條例犯行，被告張福已認罪，且
    有固定住所，沒有逃亡之虞，本案相關證人亦已交互詰問完
    畢，所有證據均已調查清楚，並無串證之虞，是並無羈押之
    必要，請求能讓被告張福交保，保證金可以再加重等語。
    被告黃吉煌供稱：可以3 萬元交保等語；被告黃吉煌之辯
    護人表示：依照詰問過程可知被告黃吉煌是以借錢方式，是
    否構成強盜罪還有斟酌餘地，被告黃吉煌本身經濟能力不好
    ，要逃亡也需要一些資本逃亡，其母親也有些精神問題，被
    告黃吉煌應無逃亡之可能，請求裁定讓被告黃吉煌交保等語
    。經查：
(一)、被告黃吉煌於本院審理時僅坦承曾向被害人吳芳岩、鄭明海
    、陳坤振拿取金錢，否認有強盜3 名被害人財物之犯行；被
    告張福否認有前往被害人吳芳岩住處，或有參與強盜被害
    人吳芳岩財物之犯行；被告曾玉熙則僅坦承有進入被害人吳
    芳岩住處，亦否認有參與強盜被害人吳芳岩財物之犯行，惟
    有證人即被害人吳芳岩、鄭明海、陳坤振、證人即共同被告
    張福、黃吉煌、曾玉熙之證述在卷可稽。另本件經委請法
    務部調查局對被告張福、黃吉煌及曾玉熙3 人實施測謊後
    ，被告曾玉熙經就「未持刀進入吳芳岩住處」及「未持刀要
    吳芳岩交出財物」等問題，呈情緒波動之反應，研判有說謊
    等情，亦有法務部調查局100 年8 月18日調科參字第100004
    68870 號測謊報告書1 份在卷可參（本院卷(二)第122 頁），
    綜上足認被告張福、黃吉煌及曾玉熙涉犯刑法第330 條第
    1 項之加重強盜罪（被告張福、曾玉熙1 罪、被告黃吉煌
    3 罪），犯罪嫌疑重大。
(二)、又被告張福、黃吉煌、曾玉熙所犯加重強盜罪嫌，係最輕
    本刑7 年以上有期徒刑之重罪，刑度非輕，客觀上增加被告
    張福、黃吉煌、曾玉熙畏罪逃亡之動機，可預期其等逃匿
    以規避審判程序之進行及刑罰之執行之可能性甚高，難謂無
    逃亡之虞，且依被告張福、黃吉煌、曾玉熙在偵訊及本院
    審理時之陳述，均有避重就輕而畏罪卸責之情事，益徵渠等
    面對加重強盜罪之重責（被告張福、黃吉煌1 罪、被告黃
    吉煌3 罪），確有逃亡之可能。而被告張福、黃吉煌、曾
    玉熙所能提出之交保金額實均不足以保證渠等3 人不會逃亡
    ，若命被告3 人以具保、責付或限制住居等侵害較小之手段
    ，均不足以確保審判之順利進行，仍有繼續羈押被告3 人之
    必要。再參酌被告3 人所為加重強盜犯行，危害社會治安甚
    鉅，權衡國家刑事司法權之有效行使、社會秩序及公共利益
    、被告3 人人身自由之私益及防禦權受限制之程度，認對被
    告3 人維持羈押處分尚屬適當、必要，合乎比例原則，並無
    違前開大法官會議解釋意旨（最高法院98年度臺抗字第668
    號裁定意旨參照）。綜上，本院認為被告3 人羈押之原因及
    必要性均尚未消滅，仍有繼續羈押之必要，皆應自100 年9
    月1 日起延長羈押2 月。另被告黃吉煌之辯護人所稱：被告
    黃吉煌母親有點精神上問題等語，並不符合法定具保停止羈
    押之要件，尚無足採，併予敘明。
四、依刑事訴訟法第108 條第1 項，裁定如主文。
中    華    民    國   100    年    8     月    25    日
            刑事第六庭    審判長  法  官  廖國勝
                                  法  官  陳佩怡
                                  法  官  陳美利
以上正本證明與原本無異。
如不服本裁定，應於裁定送達後5 日內向本院提出抗告狀（須附
繕本）。
                                  書記官  王秀如
中    華    民    國   100    年    8     月    25    日